臺北高等行政法院判決
　　　　　　　　　　　　　93年度訴字第00516號
　　　　　　　　　　　　　94.
原　　　告　喜陽實業有限公司
代　表　人　甲○○
訴訟代理人　曾冠棋律師
被　　　告　財政部臺北市國稅局
代　表　人　張盛和（局長）住同上
訴訟代理人　乙○○
上列當事人間因營利事業所得稅事件，原告不服財政部中華民國
92年12月18日台財訴字第0920061889號訴願決定，提起行政訴訟
。本院判決如下：
    主  文
原告之訴駁回。
訴訟費用由原告負擔。
    事  實
一、事實概要：原告與天給企業有限公司（下稱天給公司）並無
    任何進貨、銷貨之事實，竟於民國（下同）85年3月間，在不
    詳處所取得天給公司之統一發票BU00000000號（金額新台幣
    770,000元）及BU00000000號（金額新台幣2,000,000元）（
    下稱系爭發票）2張，於85年度營利事業所得稅結算申報時
    持之申報，涉及虛列營業成本新台幣（下同）2,770,000 元
    ，因而漏報所得額2,770, 000元，涉短漏報所得稅額
    692,500元，經台北市稅捐稽徵處查獲，被告初查據以核定
    補徵營利事業所稅692,500元，（全部核定所得額3,534,848
    元－匿報所得額2,770,000元＝申報核定所得額764,848元，
    申報核定所得額764,848×稅率25%－累進差額10,000元＝申
    報核定應納稅額181,212元 (申報核定所得額764,848元＋匿
    報所得額2,770,000元)×稅率25%－累進差額10,000元＝全
    部應納稅額873, 712元，全部應納稅額873,712元－申報核
    定應納稅額181,212元＝漏稅額692,500元）並處所漏稅額1
    倍之罰鍰計6 92,500元。原告不服，申請復查，未獲變更，
    向財政部提起訴願，遭訴願決定駁回，遂向本院提起行政訴
    訟。
二、兩造聲明：
　(一)原告聲明：
    1.訴願決定、復查決定及原處分均撤銷。
    2.訴訟費用由被告負擔。
  (二)被告聲明：
    1.駁回原告之訴。
    2.訴訟費用由原告負擔。
三、兩造之爭點：原告85年度營利事業所得稅結算申報，有無虛
                列營業成本2,770,000元之事實？
  (一)原告主張：
    1.本件原告所涉違反所得稅法案，前經被告於88年間以88營
      處字第880922號處分書，以違反營業稅法第51條第5款核
      定處罰692,500元，經原告聲請復查遭駁回，依法訴願，
      仍遭駁回，嗣提起行政訴訟經臺北高等行政法院判決駁回
      原告之訴（下稱第一案件），目前正上訴最高行政法院中
      。本件則係同一事件之違反所得稅法部份，合先敘明。
    2.按「納稅義務人違反作為義務而被處行為罰，僅須其有違
      反作為義務之行為即應受處罰；而逃漏稅捐之被處漏稅罰
      者，則須具有處罰法定要件之漏稅事實方得為之。二者處
      罰目的及處罰要件雖不相同，惟其行為如同時符合行為罰
      及漏稅罰之處罰要件時，除處罰之性質與種類不同，必須
      採用不同之處罰方法或手段，以達行政目的所必要者外，
      不得重複處罰，乃現代民主法治國家之基本原則。是違反
      作為義務之行為，同時構成漏稅行為之一部或係漏稅行為
      之方法而處罰種類相同者，如從其一重處罰已足達成行政
      目的時，即不得再就其他行為併予處罰，始符憲法保障人
      民權利之意旨。本院釋字第三五六號解釋，應予補充。」
      大法官釋字第503號著有明文，查本件營利事業「所得稅
      」事件，與前述違反營業稅法事件，完全係基於同一事實
      ，亦即，均本於原告在85年間，因作業上疏忽而誤收億亞
      塑膠工業有限公司所交付之天給公司統一發票而來，而營
      業稅法部份既經核定處罰692,500元，嗣又以違反所得稅
      法而核定處罰相同之數額，顯有一行為二罰之情形，依前
      引大法官解釋，自有違誤，且此重複處罰之金額完全一樣
      ，合計高達1,385,000元（刑事部份又將原告公司負責人
      判處徒刑），亦嫌過重（原告認為即令違章事實屬實，營
      所稅部份，應以本稅之十分之一即69,250元為適當）。
    3.查本件系爭之天給公司統一發票確為億亞塑膠工業有限公
      司於出貨時所交付，原告於88年5月18日及88年8月20日向
      被告所提出彰化銀行大安分行0000000、0000000、000000
      0號3紙支票金額計2,840,500元，業經億亞公司負責人柯
      進權之女柯如萍於本件之刑事庭中（被告移送，案號臺灣
      臺北地方法院89訴629號違反稅捐稽徵法案）具結證稱上
      開款項確為貨款支出，由此可證，億亞公司確於出貨之後
      以天給公司之統一發票交付原告，原告因業務繁忙，且將
      公司會計委由記帳業處理，才疏未查明而未予以退回，惟
      原告既確有此筆貨款之支出及進貨事實，即非無進貨事實
      或「虛報進項稅額者」，自不應予以處罰。
    4.關於系爭統一發票2紙之不含稅金額為277萬元（含稅總金
      額為2,908,500元），與前述原告所提出彰化銀行3紙支票
      金額計2,840,500元，兩者金額略有不符乙點，惟查此2筆
      金額雖不相符，但卻極為接近，故作帳人員乃未予究明，
      亦屬人之常情，又原告公司負責人甲○○因與億亞公司負
      責人柯進權熟識，故彼此往來並未簽訂合約書，常常只憑
      一通電話，即可決定交易內容，此就甲○○曾借款予柯進
      權金額高達近1200萬元，卻亦無任何借據，足以證明原告
      所言非虛，且按「當事人互相表示意思一致者，無論其為
      明示或默示，契約即為成立。」民法第153條第1項訂有明
      文，由此可知，契約之成立，固不以一定之書面為必要，
      且被告對於會計帳冊之查核，亦均不以契約書為必要，否
      則餐飲業或百貨業收受現金而開立發票予顧客，豈非都要
      另立書面之契約始能准予列帳，寧有是理？因此被告於第
      一案件中以原告未能提出契約書、送貨單等資料，即謂原
      告為無進貨事實，顯有違誤。
    5.另按本件原告於申請復查伊始即主張「惟查本件違章事實
      中所述乃是本於營業稅之違章案件而來，該案既經依法提
      起訴願中，則在此項行政救濟程序尚未終局確定以前，為
      免裁判結果之歧異，實有暫停本行政處分程序之必要，否
      則若將來訴願決定認原告訴願有理由或行政法院判決原告
      勝訴確定將發生裁判矛盾之現象，顯非稅法之本旨。」惟
      目前上開案件仍在最高行政法院審理中，被告即遽行為駁
      回復查之決定，亦有違誤。
    6.末按原告於90年10月30日所提出之復查申請書，就其主旨
      所示，應係指對於「核稅處分」所為（即本稅部份），其
      於括弧中雖載明罰鍰處分書編號Ａ一Ｚ00000000000號，
      惟其不過在表明係該核稅處分之罰鍰處分書而已（罰鍰處
      分並非核稅處分），且由說明二中所述，亦可知原告係就
      該處分書所述之整個違章事實而申請復查（及訴願）（包
      括罰鍰處分所據之核稅處分），當然即包含本稅及罰鍰部
      份。詎被告竟以原告就營利事業所得稅之本稅部份未經申
      請復查，逕行移送行政執行署執行，顯有違誤。
    7.檢附原告公司負責人甲○○診斷證明書乙份刑事部份判決
      後，因甲○○患有重度精神憂鬱症，訴訟代理人曾冠棋律
      師恐其無法承受司法程序之壓力，精神崩潰，乃勸其放棄
      上訴，附此敘明。
  (二)被告主張：
    1.按「納稅義務人已依本法規定辦理結算申報，但對依本法
      規定應申報課稅之所得額有漏報或短報情事者，處以所漏
      稅額兩倍以下之罰鍰。」為所得稅法第110條第1項所明定
      。
    2.原告辦理本期結算申報時，虛列營業成本2,770,000元，
      漏報所得額2,770,000元，經被告就所漏稅額692,500元【
      全部核定所得額3,534,848-匿報所得額2,770,000=申報核
      定所得額764,848，申報核定所得額764,848x稅率25%-累
      進差額10,000=申報核定應納稅額181,212（申報核定所得
      額764,848＋匿報所得額2,770,000）x稅率25%-累進差額
      10,000=全部應納稅額873,712全部應納稅額873712-申報
      核定應納稅額181,212=漏稅額692,500】裁處罰鍰692,500
      元。
    3.原告不服，主張本案違章事實乃是本於營業稅之違章案件
      而來，該案業經依法提起上訴中，因營業稅行政救濟尚未
      確定，故本案請暫緩作成復查決定。經查本案有關營業稅
      部分，業經台北高等行政法院91年度訴字第380號判決駁
      回原告之訴在案（若最高行政法院判決原判決廢棄，原告
      仍可依更正程序申請更正），是被告依首揭所得稅法規定
      核定補徵營利事業所得稅692,500元，並裁處罰鍰692,500
      元，核無不當。訴願決定遞予維持，洵無違誤。原告復執
      前詞提起行政訴訟，自難謂有理由，原處分請予維持。
    4.據上論述，本件原處分及所為復查、訴願決定均無違誤，
      為此請求判決如被告答辯之聲明。
    理  由
一、原告復查申請書記載對被告之「核稅處分」不服，自係包括
    「本稅」與「罰鍰」在內，復查決定及訴願決定，誤以為僅
    對罰鍰部分申請復查，容有誤解，惟復查及訴願決定，均已
    就本稅部分為詳核算後，始計算出本件罰鍰，有渠等之決定
    內容可考，自應認均已對本稅部分有所處理，並無遺漏情形
    ，合先敘明。
二、按「納稅義務人已依本法規定辦理結算申報，但對依本法規
    定應申報課稅之所得額有漏報或短報情事者，處以所漏稅額
    兩倍以下之罰鍰。」為所得稅法第110條第1項所明定。次按
    「納稅義務人違反作為義務而被處行為罰，僅須其有違反行
    為即應受處罰；而逃漏稅捐之被處漏稅罰者，則須具有處罰
    法定要件之漏稅事實方得為之。二者處罰目的及處罰要件雖
    不相同，惟其行為如同時符合行為罰及漏稅罰之處罰要件時
    ，除處罰之性質及種類不同，必須採取不同之處罰方法及或
    手段，以達行政目的所必要者外，不得重複處罰。．．．」
    、「．．．是違反作為義務之行為，同時構成漏稅行為之一
    係部或係漏稅行為之方法而處罰種類相同者，如從一重處罰
    已足達成行政目的時，即不得再就其他行為併予處罰，．．
    ．違反租稅義務之行為，涉及處罰規定時可否合併處罰，因
    行為之態樣、處罰之目的不同而有異，如係實質之數行為違
    反數法條而處罰結果不一者，其得併合處罰。．．．」大法
    官釋字第503號著有解釋及解釋理由書可資參照。末按「．
    ．．未依法開立統一發票，經按所漏營業稅額核處3倍之罰
    鍰，．．．如該案同時涉及所得稅法第110條第1項規定，應
    予併罰者，尚無擇一從重處罰之適用。」亦為92年3月10 日
    台財稅字第0910457523號函示在案。
三、查本件原告與天給公司並無任何進貨、銷貨之事實，竟於85
    年3月間，在不詳處所取得天給公司之系爭發票，於85 年度
    營利事業所得稅結算申報時持之申報，涉及虛列營業成本新
    台幣（下同）2,770,000元，因而漏報所得額2,770, 000元，
    涉短漏報所得2,770,000元之事實：
    (一)除經台灣台北地方法院檢察署檢察官對原告負責人「甲○
      ○」違反稅捐稽徵法等之不法行為提起公訴（88年度偵字
      第21770號）外，並經台灣台北地方法院於89年8月21日以
      89年度訴字第629號刑事判決判處「甲○○公司負責人為
      納稅義務人，以不正當方法逃漏稅捐，就有期徒刑3月；
      又共同公司負責人，以明知不實之事項填制製會計憑證，
      處有期徒刑3月；應執行有期徒刑5 月，緩刑2年。」確定
      在案，有該刑事判決書附本院卷足稽，而查原告公司負責
      人在該案偵查中及審理中，已坦承與天給公司並無實際交
      易等語，並經原告採購人員邱彭年證述系爭發票取得毫無
      印象等語，另有原告負責人親自簽名承認系爭發票並無實
      際進貨事實之聲明書附在偵查卷（該案偵查卷第17頁）佐
      證，亦據上開刑事確定判決查明在理由欄第第一項第(一)小
      項明晰交待該判決書內；
    (二)復經本院92年4月15日91年度訴字第380號判決，究明原告
      確有使用系爭發票虛列進項稅額逃漏營業稅之行為，亦有
      該行政判決書一份在本院卷足考，原告對此亦無法提出有
      利之相反事證，本院亦查無對原告有利之相反事證，足徵
      原告與天給公司並無任何進貨、銷貨之事實，洵堪認定。
      被告主張原告於85年度營利事業所得稅結算申報時以不實
      之系爭發票申報，虛列營業成本2,770,000元，因而漏報
      所得額2,770, 000元，涉短漏報所得2,770,000元，即屬
      非虛。
    (三)原告另訴稱系爭二紙發票確係訴外人億亞公司與原告交易
      時，由億亞公司交付原告，支票金額與發票金額僅些許不
      一致，是有計算上之疏失但仍屬事實，並無持系爭發票虛
      列營業成本之行為云云。惟按原告如確係支付系爭發票而
      簽發其所提出之三紙支票，則其金額理應相符，惟查本案
      系爭統一發票二紙之不含稅金額為2,770,000元，含稅總
      金額為2,908,500元，而原告所提出彰化銀行3紙支票金額
      合計為2,840,500元，兩者金額並不相符，衡情若有交易
      事實，依商場習慣自無金額不符問題，因之，自難僅憑原
      告所提出金額並不相符之3紙支票，即遽認原告確有進貨
      事實，非虛列營業成本，原告復未能再提出其他積極證據
      證明，本院自未能以金額不相符有疑義之上開3紙支票逕
      為有利原告主張事實之認定，原告所訴既與查證之事實不
      符，自未能憑採。
四、原告於85年度營利事業所得稅結算申報時，虛列營業成本
    2,770,000元，漏報所得額2,770,000元，被告初查乃就所漏
    稅額692,500元（全部核定所得額3,534,848元－匿報所得額
    2,770,000元＝申報核定所得額764,848元，申報核定所得額
    764,848×稅率25%－累進差額10,000元＝申報核定應納稅額
    181,212元。申報核定所得額764,848元＋匿報所得額
    2,770,000元)×稅率25%－累進差額10,000元＝全部應納稅
    額873, 712元，全部應納稅額873,712元－申報核定應納稅
    額181,212元＝漏稅額692,500元）依首揭規定，處1倍之罰
    鍰計692,500元，即無不合。
    (一)原告雖復主張本件違章事實乃是本於營業稅之違章案件而
      來，該案業經依法提起上訴最高行政法院中，因營業稅行
      政救濟尚未確定，故本案請暫緩處理云云。經查本案有關
      營業稅部分，業經本院92年4月15日91年度訴字第380 號
      判決駁回原告之訴在案（下稱前案），目前上訴中，該前
      案係針對原告逃漏營業稅事件違章行為之補徵營業稅及科
      處罰鍰所為之處分，核與本件係針對原告之營利事業所得
      稅違章行為所為之補徵「營利事業所得稅」及「科處罰鍰
      」之處分，兩者稅目不同，罰鍰法條依據亦不同（前者係
      依營業稅法第51條第5款規定，屬營業稅之罰則；後者則
      係依據所得稅法第110條第1項規定，屬營業所得稅之罰則
      ），亦為不同處罰種類，參考財政部92年3月10日台財稅
      字第0910457523號函示意旨及參照上揭大法官釋字第503
      號解釋意旨，自可分別處罰而無重複處罰問題。
    (二)另，最高行政法院91年10月31日91判字第1978號判決就本
      件情形，亦採併罰見解：「．．．況縱再審原告另有依營
      業稅法第51條規定科處罰鍰之情事，亦因再審原告違反營
      業稅法第51條第1款及所得稅法第110條第1項之構成要件
      不同，應屬實質數行為，依司法院釋字第503號解釋意旨
      ，再審原告仍得併罰，此為本院最近之見解，．．．」是
      被告依首揭所得稅法規定核定，原告應補徵營利事業所得
      稅692,500元，並依財政部86年8月16日財政部台財稅字第
      861912280號函發布修正之稅務違章案件裁罰金額或倍數
      參考表之基準，按所漏稅額處1倍之罰鍰692,500元，即無
      不合（93年3月29日財政部台財稅字第0930451133號令發
      布修正，結果仍同）。
    (三)從而，原告主張違章事實只有一個，卻有二次處罰，與法
      未合等語，並無足取。
五、綜上，原告所訴，委無足採，被告引據首揭規定補徵營利事
    業所得稅及科處罰鍰，並無違誤，復查及訴願決定遞予維持
    ，亦無不合。原告仍執前詞訴請撤銷，為無理由，應予駁回
    。
六、本件事證已明，兩造其餘攻擊防禦方法，核與本判決所得心
    證及結果不生影響，爰不一一講述，附此敘明。
據上論結，本件原告之訴為無理由，爰依行政訴訟法第98條第3項
前段，判決如主文。
中　　華　　民　　國　 　94 　　年  　4  　月　　14　　日
                 臺 北 高 等 行 政 法 院   第 六 庭
                             審 判 長 法  官　林  樹  埔
                                      法  官　許  瑞  助
                                      法  官　陳  鴻  斌
上為正本係照原本作成。
如不服本判決，應於送達後20日內，向本院提出上訴狀並表明上
訴理由，如於本判決宣示後送達前提起上訴者，應於判決送達後
20日內補提上訴理由書（須按他造人數附繕本）。
中　　華　　民　　國　   94    年  　4  　月  　14　　日
                                      書記官  蔡  逸  萱
